【裁判字號】    99,交抗,2234
【裁判日期】    991230
【裁判案由】    違反道路交通管理處罰條例
【裁判全文】
臺灣高等法院交通事件裁定            99年度交抗字第2234號
抗  告  人
即受處分人  劉博文
上列抗告人因違反道路交通管理處罰條例案件，不服臺灣板橋地
方法院交通法庭，中華民國99年10月29日所為裁定（99年度交聲
字第3172號），提起抗告，本院裁定如下：
    主  文
原裁定撤銷，發回臺灣板橋地方法院。
    理  由
一、原裁定意旨略以：本件抗告人即受處分人劉博文於民國99年
    9月11日15時10分許，駕駛車牌號碼DG-3410號自用小客車，
    行經雲林縣145 線虎尾段，因駕駛汽車未繫安全帶、駕駛執
    照吊扣期間駕駛小型車，經雲林縣政府警察局交通警察隊員
    警當場摯單舉發，原處分機關依道路交通管理處罰條例第31
    條第1項、第21條第1項第5款、第4項後段、第67條第3 項（
    裁決書漏載第21條第4項後段、第67條第3項）等規定，裁處
    罰鍰新臺幣（下同）10,500元，吊銷駕駛執照，1 年內不得
    考領駕駛執照。受處分人不服聲明異議，原審經調查後，認
    受處分人上開交通違規事實明確，然其係以一駕駛小客車之
    行為，同時違反行政法上二義務，應行政罰法第24條第1 項
    前段，從一重依罰鍰金額較重之「駕駛執照吊扣期間駕駛小
    型車」規定裁罰之，乃裁定原處分撤銷，受處分人汽車駕駛
    人，駕駛執照吊扣期間駕駛小型車，處罰鍰9 千元，吊銷大
    貨車普通駕駛執照，1年內不得考領駕駛執等語。
二、本件抗告意旨略以：受處分人家庭困苦，且為全家經濟來源
    ，端賴其駕駛大貨車維持溫飽，其失去駕照就等於失業，將
    導致妻離子散，爰請從輕量處等語。
三、按「一行為違反數個行政法上義務規定而應處罰鍰者，依法
    定罰鍰額最高之規定裁處。但裁處之額度，不得低於各該規
    定之罰鍰最低額‧‧‧」，固為行政罰法第24條第1 項所規
    定。惟此乃指一行為違反數個行政法上義務規定而應處罰鍰
    時之法律效果。所謂一行為違反數個行政法上義務規定而應
    處罰鍰，例如在防制區○○道路兩旁附近燃燒物品，產生明
    顯濃煙，足以妨礙行車視線者，除違反空氣污染防制法第31
    條第1項第1款規定，應依同法第60條第1 項處以罰鍰外，同
    時亦符合道路交通管理處罰條例第82條第1項第2款或第3 款
    應科處罰鍰之規定。因行為單一，且違反數個規定之效果均
    為罰鍰，處罰種類相同，從其一重處罰已足達成行政目的，
    故僅得裁處一個罰鍰，爰為第1項規定，並明定依法定罰鍰
    額最高之規定裁處及裁處最低額之限制（立法理由參照）。
    然本件受處分人在駕駛執照吊扣期間駕駛小型車，且在道路
    上未繫安全帶，分別違反道路交通管理處罰條例第31條第1
    項、及第21條1項第5款之規定，二者行為樣態似有不同，能
    否謂屬一行為而有行政罰法第24條第1 項前段之適用？顯有
    研求之餘地。是本件抗告，尚非全無理由，自應由本院將原
    裁定撤銷，發回原審法院更為妥適之處置。
四、據上論結，應依道路交通事件處理辦法第25條，刑事訴訟法
    第413 條前段，裁定如主文。
中    華    民    國    99    年    12    月    30    日
                  刑事第二十二庭審判長法  官  郭雅美
                                      法  官  李麗珠
                                      法  官  洪于智
以上正本證明與原本無異。
不得抗告。
                                      書記官  強梅芳
中    華    民    國    99    年    12    月    31    日

司法院資訊處製作；財團法人民間司法改革基金會備份。
